【裁判字號】    92,易,92
【裁判日期】    990816
【裁判案由】    傷害等
【裁判全文】
臺灣臺北地方法院刑事判決                92年度易字第92號
公  訴  人  臺灣臺北地方法院檢察署檢察官
被      告  己○○
            丙○○
            辛○○
上列被告因傷害等案件，經檢察官提起公訴（90年度偵緝字第12
76號、90年度偵字第21014號、91年度偵字第1724號、91年度偵
字第7169號、91年度偵字第7668號、91年度偵字第12577號、90
年度偵字第19467號、91年度偵字第24250號），本院判決如下：
    主      文
己○○成年人與少年共同連續以非法方法剝奪人之行動自由，累
犯，處有期徒刑壹年，減為有期徒刑陸月，如易科罰金，以銀元
佰元即新臺幣玖佰元折算壹日。又成年人與少年共同傷害人之
身體，累犯，處有期徒刑陸月，如易科罰金，以銀元佰元即新
臺幣玖佰元折算壹日，減為有期徒刑月，如易科罰金，以銀元
佰元即新臺幣玖佰元折算壹日。應執行有期徒刑捌月，如易科
罰金，以銀元佰元即新臺幣玖佰元折算壹日。
丙○○成年人與少年共同連續以非法方法剝奪人之行動自由，處
有期徒刑捌月，減為有期徒刑肆月，如易科罰金，以銀元佰元
即新臺幣玖佰元折算壹日。又成年人與少年共同傷害人之身體，
處有期徒刑肆月，如易科罰金，以銀元佰元即新臺幣玖佰元折
算壹日，減為有期徒刑貳月，如易科罰金，以銀元佰元即新臺
幣玖佰元折算壹日。應執行有期徒伍月，如易科罰金，以銀元
佰元即新臺幣玖佰元折算壹日。
辛○○成年人與少年共同連續以非法方法剝奪人之行動自由，處
有期徒刑捌月，減為有期徒刑肆月，如易科罰金，以銀元佰元
即新臺幣玖佰元折算壹日。又成年人與少年共同傷害人之身體，
處有期徒刑肆月，如易科罰金，以銀元佰元即新臺幣玖佰元折
算壹日，減為有期徒刑貳月，如易科罰金，以銀元佰元即新臺
幣玖佰元折算壹日。應執行有期徒刑伍月，如易科罰金，以銀元
佰元即新臺幣玖佰元折算壹日。
    事      實
一、己○○曾因竊盜案件，經本院以85年度易字第715號判處有
    期徒刑4月確定，於民國85年10月31日縮刑期滿執行完畢，
    惟仍未悔改。緣壬○○（另行審結）開設「再生商業信用服
    務有限公司」（設於臺北市○○○路○段16號3樓，下稱再生
    公司），雇用陳峰義（另經判決確定）、己○○、丙○○、
    辛○○、少年王○○（72年10月31日生）、少年陳○○（72
    年9月23日生）、少年藍○○（73年1月1日生）、少年梁○○（74年9月14日生）（上揭少年均由本院少年法庭另行審
    理，依法不得揭露足以識別身分之資訊，渠等之年籍均詳卷
    ）及綽號「阿金」（無證據證明係屬兒童或少年，爰認定其
    並非未滿18歲之人）等人，以催討債務為業，竟分別基於共
    同之犯意，為下列行為：
  (一)己○○、丙○○、辛○○均明知王○○為未滿18歲之少年，
    為向朱威催討債務，竟與陳峰義及少年王○○共同基於妨害
    自由之犯意聯絡，於90年9月4日21時許，同至臺北市○○街
    36號前，要求朱威之叔叔甲○○帶渠等至朱威之父親住處，
    以催討債務，甲○○不從，己○○等人遂將甲○○及其友人
    癸○○圍住不讓其離去，由陳峰義抓住甲○○之手臂、頸肩
    部等處，向甲○○表示「如果你被殺或有什麼意外也沒關係
    」等語恐嚇甲○○，丙○○、辛○○、少年王○○則在旁作
    勢毆打甲○○，並稱「你不去、你不去」等語恐嚇甲○○，
    陳峰義並向丙○○表示「打到他（即甲○○）驗不出傷來」
    等語，丙○○即與辛○○、少年王○○共同毆打及出言以髒
    話辱罵甲○○，致甲○○受有兩側眼眶周圍瘀紫破皮傷（各
    約3乘3公分）、頭頂部挫傷併頭皮紅腫傷（3乘3公分）等傷
    害（傷害、公然侮辱部分業據甲○○撤回告訴），共同以此
    非法方式剝奪甲○○之行動自由，持續約20分鐘，嗣才離去
    現場。
  (二)己○○、丙○○、辛○○為催討庚○○母親之債務，均明知
    陳○○、藍○○、梁○○為未滿18歲之少年，竟與陳峰義及
    少年王○○承前之概括犯意，渠等並與有妨害自由犯意之少
    年陳○○、藍○○、梁○○、「阿金」，及基於妨害自由犯
    意之壬○○，共同基於犯意聯絡，由壬○○指示並推由陳峰
    義、己○○、丙○○、辛○○、少年王○○、陳○○、藍○○、梁○○、「阿金」等人，於90年9月5日14時20分許，至
    庚○○位於臺北市○○街118巷25弄11號「日帆國際貿易有
    限公司」（下稱日帆公司），由陳峰義向庚○○稱：「你哪
    裡都不能去，只能跟我們去公司開會，是『董哥』叫我們來
    辦事的，叫我們帶誰我們便帶誰，如不去會讓你公司開不成
    ，會每天派人至公司圍堵你」等語，恐嚇庚○○至再生公司
    開會，庚○○不從，陳峰義遂下令稱「把他押回去」等語，
    由辛○○、己○○、少年陳○○強押並推擠庚○○至臺北市
    ○○○路1段16號3樓再生公司處，參與由壬○○所主持之會
    議，以此非法方法剝奪庚○○之行動自由。壬○○在會議中
    向庚○○表示「如不還錢，會針對家中每一分子展開追討，
    …公司的這些弟弟會替我打抱不平」等語，恐嚇庚○○。庚○○離去後，陳峰義等人又於同月6日、7日至日帆公司，庚○○乃於9月7日下午報警處理，經警至日帆公司查獲己○○
    、陳峰義、少年陳○○、藍○○等人。
  (三)緣寅○○之子與人發生車禍，致生民事糾紛，己○○為向寅
    ○○催討債務，遂夥同陳峰義、丙○○、辛○○、少年陳○○、藍○○、梁○○等人另基於共同妨害他人行使權利及恐
    嚇之犯意聯絡，於90年9月11日13時許，同至寅○○任職之
    「軒園小館」（設於臺北市○○○路○段108號），為迫使寅
    ○○償債，陳峰義等人除至客人桌邊，大聲稱「老闆欠錢不
    還，撞人跑掉」等語，並至上揭「軒園小館」內冰箱旁，持
    殺蟲劑噴撒於空中，並持客人所用之筷子亂攪客人菜餚，且
    稱「你們吃這麼好，我們都沒吃」等方式，恐嚇上揭「軒園
    小館」店內之職員，並以此方法妨害「軒園小館」之經營人
    戊○○正常營業之權利。嗣己○○、丙○○、辛○○、陳峰
    義、少年陳○○、藍○○、梁○○、王○○又承前妨害他人
    行使權利之犯意聯絡，並基於傷害、毀損之犯意聯絡，於同
    月14日12時25分，再前往「軒園小館」，以持筷子到處敲打
    之方式，使店內客人紛紛離去，以此方式妨害戊○○營業之
    權利，戊○○遂請陳峰義等人離去，陳峰義等人不從，雙方
    發生推擠衝突，陳峰義等人竟出手圍毆戊○○，致戊○○受
    有左臉紅腫、左胸及左肘挫傷、右臂瘀青等傷害，陳峰義等
    人並損壞戊○○所有之收銀機。
二、案經庚○○、戊○○告訴，由臺北市政府警察局信義分局、
    中山分局、文山第二分局分別報告臺灣臺北地方法院檢察署
    檢察官偵查起訴。
    理      由
壹、證據能力：
一、證人乙○○於警詢時所為之陳述，及證人丑○○於警詢及偵
    訊時所為之陳述，雖係被告以外之人於審判外之陳述，惟證
    人丑○○、乙○○經本院依法傳喚、拘提無著，致無法傳喚
    到庭，其二人於警詢時所為之陳述，距離案發時間較近，且
    無證據足認其陳述非出於自由意志，自具有較可信之特別情
    況，且其等之供述為證明犯罪事實之存否所必要；且證人丑
    ○○於偵訊時業已依法具結在案，其於偵查中向檢察官所為
    之陳述，並無顯有不可信之情況。則依刑事訴訟法第159 條
    之3第3款、第159條之1第2項等規定，上開證人之陳述內容
    均應認具有證據能力。
二、證人丁○○、甲○○、癸○○、庚○○、戊○○、子○○等
    人均經本院傳喚到庭，經被告行交互詰問，渠等之陳述均具
    有證據能力。
三、證人即共犯陳峰義、壬○○、少年藍○○、陳○○、梁○○
    、王○○於警詢、偵訊及本院之陳述，均屬傳聞證據，被告
    及檢察官明知，但於準備程序及審判期日中均表示無意見，
    且迄言詞辯論終結亦未聲明異議，本院審酌上開證據資料製
    作時之情況，尚無違法不當及證明力明顯過低之瑕疵，認為
    以之作為證據應屬適當，爰依刑事訴訟法第159條之5規定，
    認定前揭供述均有證據能力。
四、本院下列所引用卷內之文書證據及物證，並無證據證明係公
    務員違背法定程序所取得，檢察官及被告於本院亦均未主張
    排除下列文書證據及物證之證據能力，且迄本院言詞辯論終
    結前均未表示異議，本院審酌前揭文書證據及物證並非公務
    員違背法定程序所取得，亦無刑事訴訟法第159條之4顯有不
    可信之情況，故下列文書及物證應均有證據能力。
貳、有罪部分：
一、訊據被告己○○、丙○○、辛○○均矢口否認有何犯罪。被
    告己○○辯稱：伊有前往甲○○住處要請朱威出面處理債務
    問題，然並未將甲○○架住不讓其離去，亦未恐嚇及毆打甲○○，是陳峰義與甲○○談，談完就離開；伊僅有去日帆公
    司那裡找陳峰義，沒有進去日帆公司，到場時警方已經在現
    場；軒園小館部分，第一次是去跟老闆談債務問題，沒有噴
    殺蟲劑，也未趕客人，當天僅是泡茶談債務問題，沒有起衝
    突，第二次是去軒園小館吃飯，是老闆過來表示不歡迎，要
    我們出去，接著又拿出鐵棍自己打壞餐廳裡面之碗盤及收銀
    機，是他一個人打我們多人。被告丙○○辯稱：伊有前往甲○○住處，但僅在現場勸架；僅去過日帆公司一次，是跟陳
    峰義去的，但只有坐在車上，沒有進去；軒園小館部分，第
    一次我有進去在旁邊看他們談債務問題，第二次是陳峰義開
    車載我們過去，到達後陳峰義他們先進去，我與梁○○一起
    去停車，走到餐廳時門口就已經都是警察，伊也被押回警局
    。被告辛○○辯稱：伊未與其他人前往甲○○住處，亦未前
    往日帆公司，只有9月14日己○○邀伊前往軒園小館吃中餐
    ，是坐陳峰義的車子過去，上了酒之後開始划拳，戊○○就
    過來問伊是不是阿德，伊說不是，並問他要做什麼，是不是
    要打伊，陳峰義就說打你又怎樣，己○○就過來幫忙等語。
    經查：
  (一)犯罪事實(一)部分：
    1.此部分犯罪事實，業據證人即告訴人甲○○於偵訊時證稱
      ：90年9月4日晚間，陳峰義、丙○○、己○○在我家巷口
      包圍我，他們是在我家大門口，我與癸○○走過去，過了
      三分之二的街道就被他們的人架住，拉到對面的路邊，是
      他們的人架住我的，己○○、陳峰義在旁邊指揮，不讓我
      離開，要我帶他們去我大哥家，我認為不是我欠的錢，沒
      有義務要去，陳峰義就說：「與你無關，如果你被人殺或
      有什麼意外也沒關係」（台語），並用右手臂撞我胸部讓
      我害怕，丙○○站在旁邊將手舉起握拳頭作勢打我，對我
      說「你不去，你不去」（台語），讓我覺得害怕，己○○
      站在旁邊看，我的潘姓友人要離開也被他們同夥架回來，
      後來陳峰義對丙○○說「打他打到驗不出傷來」（台語）
      ，說了三遍，丙○○及另二名不知名的人就一起打我，將
      我眼鏡打壞，眼睛腫起來，頭部也紅腫，己○○、陳峰義
      在旁邊看，他們二人及打我的人一邊打我一邊罵三字經「
      幹你娘，雞巴」，我跑回家，丙○○追到我家門口說「幹
      你娘，好膽出來」（台語），並撿石頭丟我等語綦詳（見
      90年度偵字第21014號卷第40至42頁），並於本院證稱：
      朱威是我姪子，90年9月4日晚上9點陳峰義、己○○帶了
      幾個人，我當天請癸○○來我家談事情，我們走出門，陳
      峰義把我們架住，要我帶他們去我大哥家找朱威，因為我
      不答應，他們先恐嚇我，說要給我好看，因為我不答應，
      陳峰義就對在旁比較年輕的小弟說「打到他驗不傷來」，
      後來就有人毆打我，因為是晚上我看不清楚，我記得有好
      幾個人打我，我和癸○○被他們拉住不能自由離去，時間
      至少20分鐘，己○○有罵我三字經，我心裡覺得害怕，他
      們打我之後，陳峰義、己○○說「警察要到了，快走、快
      走」。我在偵訊時有指認四位，兩位是陳峰義、己○○，
      另兩個人比較年輕，比較年輕其中一個姓王，另一個叫什
      麼名字我不記得，我在警詢及偵訊時所言均依事實陳述，
      當時確實有指認出己○○、丙○○、陳峰義，且丙○○是
      與陳峰義一起架住我，到現在我的眼鏡上還有修復的痕跡
      等語明確（見本院卷(三)第212至213頁）。經核與證人癸○○於偵查中證稱：當天有己○○、辛○○、丙○○、王○○、陳峰義，我去甲○○他家看他媽媽房間冷氣如何安裝
      ，之後甲○○送我出門過馬路時，己○○與6、7個人圍過
      來，己○○說甲○○的哥哥的兒子有債務問題，我聽到就
      想閃人，要離開時陳峰義將我檔下，丙○○及王○○用身
      體頂著我往後退到靠著車子，左右各站一邊，用身體頂著
      我的左右手臂，後來己○○叫旁邊圍著的小弟去附近按甲○○哥哥家的門鈴，但都沒回應，己○○等人決定要離開
      ，陳峰義就走向甲○○要與甲○○握手，但遭到甲○○拒
      絕，陳峰義已經走到車門，就大聲吆喝「兄弟，給我教訓
      一下」，就有3個人從車上下來，陳峰義對丙○○說「打
      他，打到驗不出傷來」，丙○○、王○○及另一不知名的
      人就用拳頭打甲○○，後來陳峰義也加入打甲○○的行列
      ，己○○及其他人就在旁邊看，打了約3、4分鐘，打完後
      陳峰義對甲○○說「看你以後還敢不敢給你面子不要面子
      」，陳峰義叫甲○○帶他們去甲○○大哥家，甲○○表示
      與此事無關時，我有聽到陳峰義對甲○○說：「你如果在
      這邊被人殺或發生意外，也與我無關」等語（見同上偵卷
      第61至65頁），及於本院證稱：當天我遇到鄰居甲○○，
      有一輛箱型車開過來，下來好幾個人，把甲○○押住，也
      不准我走，他們找甲○○應該是債務問題，他們把甲○○
      架起來，還有出手打他，他們對我沒有做什麼，只是把我
      拉著不讓我離開，我已經不記得當時對方對甲○○說了什
      麼話，我在偵查中有指認出好幾個到場的嫌犯，當時距離
      案發時間比較近，所以還有印象，可以指認那些人，當時
      大約有4、5個人來找甲○○，我在偵訊時是針對事發經過
      據實陳述，此部分可以以我在偵訊的陳述內容為準等語（
      見本院卷(三)第209至211頁），相符一致。又甲○○因遭毆
      打而受有兩側眼眶周圍瘀紫破皮傷（各約3乘3公分）、頭
      頂部挫傷併頭皮紅腫傷（3乘3公分）等傷害（傷害部分業
      據甲○○撤回告訴）之事實，亦有景美醫院90年9月4日診
      斷證明書在卷可考（見同偵卷第22-1頁），堪認被告等人
      確實有與陳峰義、少年王○○共同對甲○○、癸○○為妨
      害自由、恐嚇及強制行為。
    2.被告丙○○雖辯稱僅在勸架云云，然甲○○對此證稱：如
      果是他勸架為何拉住我不放，我想要掙開丙○○也不讓我
      走，現場並無人在勸架等語（本院卷(三)第213頁反面），
      足見被告丙○○上開所辯為不足採。又甲○○於偵訊時依
      檢察官提示照片辨識之結果，雖指稱在伊住處門口包圍的
      人有陳峰義、己○○、丙○○，並稱「其他人不在卷內照
      片」、「王○○、辛○○我沒印象」（見同前偵卷第40頁
      反面、第70頁反面），惟證人癸○○於偵訊時已由檢察官
      提示之照片辨認指稱：有己○○、辛○○、丙○○、王○○、陳峰義等人參與，其中陳峰義是帶頭的等語（同偵卷
      第61頁反面），參以甲○○證稱：我被丙○○、陳峰義架
      住，他們一直要我帶他到我大哥家，我不願意，我當時被
      架住，我背後的人我就不清楚，癸○○他一直在我後側，
      所以他的視線會比較好，現場圍住我的人除了我所指認的
      三人外，還有二位，都站在我後側所以我無法認出（同卷
      第70頁反面）。則甲○○當時係遭多人圍毆拉扯，慌亂之
      中其視線、判斷注意力難免受到阻礙，故應以遭控制在旁
      ，目睹甲○○遭毆打經過之癸○○所證內容較為可採，顯
      見被告辛○○當日確有與陳峰義、己○○、丙○○、王○○等人在場，並參與其他被告之犯行。被告己○○否認有
      將甲○○架住不讓其離去，辯稱未恐嚇及毆打甲○○，被
      告丙○○辯稱僅在勸架，被告辛○○辯稱並未前往甲○○
      住處云云，皆屬卸責之詞，不足採信。被告三人此部分犯
      行事證明確，應依法論科。
  (二)犯罪事實(二)部分：
    該犯罪事實，業經證人即告訴人庚○○於偵訊時證稱：90年
    9月5日當天早上陳峰義及己○○分乘二部車帶同丙○○、辛○○、陳○○、梁○○、王○○等人各來我公司一次，到了
    3點兩台車一起來，陳峰義說「你那裡都不能去，只能跟我
    們去公司開會」、「董哥叫我們來辦事的，叫我們帶誰我們
    就帶誰」，當時陳峰義、己○○、辛○○三人在我公司內，
    我要出去開會，才剛走出公司門，陳峰義就追出來去敲開來
    的第二部車車窗大吼「你們給我出來」，車上馬上就有陳○○、梁○○、丙○○、王○○、「阿金」及不知名的一人從
    車上下來，加上在公司內的人共九人將我圍住，我不理他們
    繼續往前走，陳峰義就說「你再走我們就動手」，辛○○、
    己○○就將我左右架起來，陳○○幫忙把我推回公司，是陳
    峰義下指令說「把他押回去」（台語），他們把我押回公司
    後，陳峰義說「你還是老實點，今天你不到我們公司開會，
    我們是不會離開的」，後來我迫於無奈，只好跟他們一起去
    再生公司，到再生公司由壬○○主持會議，壬○○說「你們
    不還錢，我會針對你們家每一份子展開追討活動，我會利用
    媒體及掛布條方式讓你們在你們家那邊都待不下去，我本人
    是很理智，但公司的這些弟弟就很難說了，他們會替我打抱
    不平，他們會做出什麼動作，我無法控制他們，到時候後果
    你們自行負責，你們不要再用情治人員壓我，我壬○○不吃
    這一套，你們喜歡玩，我就陪你們玩，我是身經百戰的人，
    我有的是時間跟你們玩，你們鬥不過我」，後來陳峰義等約
    五人在早上10點又到我公司去等語（見91年度偵字第7668號
    卷第56至57頁），及於本院證稱：當天早上有陌生人坐一台
    廂型車過來，進公司的有四個人，說我欠錢，要求我在當天
    下午3點要到再生公司開會，他們有說負責人是壬○○，辛○○、己○○都有到我公司，到了下午2點左右又有二台廂
    型車約七、八人至我公司，他們擋在公司門口不讓我外出，
    把我推回公司，說「我們是董先生叫我們來辦事的，如果不
    跟我們配合，我們會讓你的公司開不下去」。我就和一位朋
    友坐計程車去他們再生公司，他們有一台車在前面，叫我們
    跟在後面，另一台在後面跟著我們，從他們下午到我公司，
    至我離開公司止，約1小時。至再生公司，會議由壬○○主
    持，要我欠錢還錢，叫我回去想清楚，說如果我們不解決這
    問題，他要每天找人去騷擾我們，讓我們作不下去為止，他
    們一再重複如果我們不好好做，他們要把事情鬧的很大，讓
    大家都不得安寧，9月5日之後他們有再來一次，我當天就報
    警等語綦詳（本院卷(一)第276至284頁），且互核一致。參以
    陳峰義於警詢時坦言：我是受託催討庚○○與他母親的債務
    ，請他與朋友過去我們公司開股東會議，我們再生公司是受
    委託催討債務，老闆是壬○○，我有開車載藍○○、陳○○
    至日帆公司通知庚○○下午3點要開股東會議（同前偵卷第
    26至27頁），被告壬○○亦於本院供稱：我有請庚○○來溝
    通協調（本院卷(一)第291頁）；少年陳○○、藍○○於警詢
    時復不否認曾與陳峰義前往日帆公司之事實（同偵卷第30至
    32頁）。足見被告己○○、丙○○、辛○○為催討庚○○母
    親之債務，確有與少年王○○、陳○○、藍○○、梁○○、
    「阿金」等人，依再生公司負責人壬○○之指示，前往日帆
    公司，以強押推擠及言詞恐嚇之非法方法剝奪庚○○之自由
    ，迫使其前往再生公司參加會議甚明。被告己○○、丙○○
    辯稱並未進入日帆公司，被告辛○○辯稱當日未曾前往云云
    ，均不足採。此部分事證亦屬明確，應依法論處。
  (三)犯罪事實(二)部分：
    該部分犯罪事實，業經證人戊○○於本院證稱：我經營軒園
    小館，經理是寅○○，我事後知道她兒子與人發生車禍糾紛
    ，90年9月14日他們在中午12點多到店裡，大約有八、九人
    都是我在警局指認的人（指陳峰義、己○○、辛○○、丙○○、陳○○、王○○、藍○○、梁○○），坐在大桌子的位
    子上，不點菜只叫二瓶啤酒，我們也賣給他，但他們還是拿
    筷子敲打碗盤發出很大的聲音，我告訴他們：你們這樣子我
    沒有辦法做生意，我沒有欠你們錢，我沒有車，更不可能開
    車撞人，但他們就是不離開，我請他們出去，他們拒絕，混
    亂中就發生衝突，他們一群人就開始毆打我，一開始只有兩
    、三人對我動手，我拿釣魚竿試圖自衛，結果旁邊有一名警
    察告訴我不能拿釣魚竿，我一放下，他們就一群人一起打我
    ，先動手打我的就是己○○，我們事前就有報案，後來打起
    來之後警察就拔槍叫他們不要動，後來警察請求分局支援，
    才控制住並帶回派出所製作筆錄，當時己○○有拿椅子打我
    ，但因為警察在場阻擋，所以打到我胸部的力道不是很重，
    當時這群人有說：我們這個集團出來的，不怕討不到錢，我
    們什麼事情都做得出來，也有提到他們是再生討債公司的人
    ，是壬○○叫他們來，我覺得害怕，我的頭被打得很嚴重，
    腳也有被打傷，我有去驗傷，一台收銀機摔破了，磁碗、玻
    璃杯各一、二十個都打破了，當日在場的除了己○○、辛○○之外，還有兩個未成年十幾歲的年輕人，90年9月11日中
    午12點、1點多時他們有來店裡拿殺蟲劑在客人周圍噴灑，
    還拿筷子攪拌盤裡的菜，把客人都嚇跑了等語（見本院卷(二)
    第5至17頁），證人即軒園小館經理丑○○亦於偵訊時證稱
    ：90年9月11日己○○等七、八人站在飯桌旁對客人說「老
    闆欠錢不還，撞死人跑掉」，辛○○拿冰箱旁殺蟲劑在空中
    到處噴，又拿客人筷子亂攪菜餚「你們吃這麼好，我們都沒
    吃」，己○○把茶水倒在地上，將二個盤子拿起來互敲說「
    這麼好都敲不破」，他們拿茶水在空中亂灑，9月14日己○○、辛○○及另二人先進店裡，戊○○推一位站在櫃臺的人
    叫他們走，他順手拿背後釣竿，後來被打倒在地上等語（見
    90年度偵字第19467號卷第164頁反面至第166頁）。上該各
    情，與前往現場處理之員警子○○於本院證稱：9月14日我
    到場前已知對方是因何原因至軒園小館，因上級長官交待壬○○的集團可能還會再去，他們來的時候，我尚未到場，我
    進餐廳時，戊○○要把對方趕出去，對方拒絕出去，戊○○
    請我把對方趕出去，我先問戊○○發生什麼事，之後不到3
    分鐘，先對峙、推擠，戊○○開始掀桌子、拿釣魚竿出來揮
    ，打到對方一個人的手，對方拿板凳，有的擋，有的向戊○○丟過去，我叫戊○○把釣魚竿收起來，將對方七、八人趕
    到門口，對方一看到戊○○把釣魚竿收起來，就跑回店裡把
    戊○○打倒在地上，我拔槍，對方才停下來等語（見本院卷
    (二)第18頁），互核相符。又陳峰義於警詢及偵訊時均坦承90
    年9月11日曾與己○○、丙○○、辛○○、藍○○、陳○○
    、梁○○前往軒園小館找寅○○催討債務，於?0年9月14日
    與己○○、丙○○、辛○○、藍○○、王○○、陳○○、梁
    ○○進入軒園小館與戊○○發生肢體衝突（見同上偵卷第9
    、95、123、139頁），己○○、丙○○、辛○○、藍○○、
    陳○○、梁○○、王○○等人於警詢時中亦不否認前往「軒
    園小館」討債及與戊○○發生肢體衝突一事（己○○部分見
    同偵卷第13、19頁；丙○○部分見同卷第18、121頁；辛○○部分見同卷第16頁；藍○○部分見同卷第26頁、陳○○部
    分見同卷第30、117頁；梁○○部分見同卷第31、120頁；王
    ○○部分見同卷第33、115頁）。而告訴人戊○○因遭遭毆
    打，致受有左臉紅腫、左胸及左肘挫傷、右臂瘀青等傷勢等
    情，有照片及臺北市立仁愛醫院驗傷診斷書在卷可憑（同偵
    卷第155頁），此外，並有現場照片、監視錄影設備翻拍畫
    面在卷可證（同偵卷第61、64頁）。另被害人戊○○對於傷
    害、毀損部分業已提出告訴，此有警詢筆錄可憑（見同偵卷
    第24頁反面）。被告等人於本院審理時否認犯罪，均不足採
    ，此部分事證亦堪認定明確，自應依法論科。
二、被告行為後，於94年2月2日修正公布之刑法，業於95年7月1
    日施行。修正後刑法第2條第1項規定：「行為後法律有變更
    者，適用行為時之法律。但行為後之法律有利於行為人者，
    適用最有利於行為人之法律。」，係規範行為後法律變更所
    生新舊法律比較適用之準據法，於新法施行後，應適用修正
    後刑法第2條第1項之規定，為「從舊從輕」之比較（此條項
    規定，僅係新、舊法之比較適用之宣示性指導原則，並非實
    體刑罰法律，自不生行為後法律變更之比較適用問題）。且
    比較時應就罪刑有關之共犯、未遂犯、想像競合犯、牽連犯
    、連續犯、結合犯，以及累犯加重、自首減輕暨其他法定加
    減原因（如身分加減）與加減例等一切情形，綜其全部罪刑
    之結果而為比較（最高法院95年第8次刑事庭會議決議參照
    ）。茲就本件新舊法比較適用部分論述如下：
  (一)刑法第277條第1項、第302條第1項、第304條第1項、第354
    條等罪，其法定刑均有罰金刑之規定。刑法第33條第5款有
    關罰金之最低數額部分，刑法分則編各罪所定罰金之貨幣單
    位原為銀元，修正前刑法第33條第5款規定：「罰金：（銀
    元）1元以上」，而銀元與新臺幣間之折算，依現行法規所
    定貨幣單位折算新臺幣條例規定，以銀元1元折算新臺幣3元
    ；修正後刑法第33條第5款則規定：「罰金：新臺幣1000元
    以上，以百元計算之」；經比較修正前、後之規定，修正後
    刑法第33條第5款所定罰金之最低數額，較之修正前提高，
    自以修正前刑法第33條第5款規定有利於被告。
  (二)關於牽連犯部分：修正前刑法第55條就具有牽連關係之牽連
    犯，係規定應從一重罪處斷；而修正後之刑法，既已刪除牽
    連犯之規定，則所犯各罪即應依數罪併罰之規定分論併罰。
    比較修正前後之規定，以被告行為時之刑法第55條規定論處
    ，對被告較為有利。
  (三)關於連續犯部分：刑法第56條連續犯之規定業經刪除，於新
    法施行後，被告之數犯罪行為，應予分論併罰。此條刪除雖
    非犯罪構成要件之變更，然顯已影響行為人刑罰之法律效果
    ，自屬法律有變更。比較修正前後之規定，應以被告行為時
    之刑法第56條規定論處，對被告較為有利。
  (四)關於共同正犯：新修正刑法第28條雖將舊法之「實施」修正
    為「實行」。其中「實施」一語，涵蓋陰謀、預備、著手及
    實行之概念在內，其範圍較廣；而「實行」則著重於直接從
    事構成犯罪事實之行為，其範圍較狹；二者之意義及範圍已
    有不同，是新修正刑法第28條共同正犯之範圍，已修正限縮
    於共同實行犯罪行為者始成立共同正犯，排除陰謀犯、預備
    犯共同正犯，新舊法就共同正犯之範圍，既因此而有變動，
    自均屬行為後法律有變更，而非僅屬文字修正，應有新舊法
    比較適用之問題（最高法院96年度台上字第3773號判決意旨
    參照）。本件被告均係實行共犯，不論依新舊法，均構成共
    同正犯，新法對被告未更為有利，應適用行為時法。
  (五)關於累犯：修正後刑法以5年內「故意」再犯有期徒刑以上
    之罪者，始應論以累犯，該法第49條並刪除：「累犯之規定
    ，於前所犯之罪依軍法受裁判者，不適用之」之規定；修正
    後刑法對累犯之要件，已有限縮；新舊法就累犯之要件，既
    因此而有變動，自屬行為後法律有變更，亦非僅屬文字修正
    ，應有新舊法比較適用之問題。本件被告己○○係於前受有
    期徒刑執行後5年內故意再犯有期徒刑以上之罪，不論依新
    舊法，均構成累犯，新法對被告未更為有利，應適用行為時
    法。
  (六)關於宣告多數有期徒刑，數罪併罰並其應執行刑之規定，修
    正前刑法第51條第5款規定應於各刑中之最長期以上，各刑
    合併之刑期以下，定其刑期，但不得逾20年，修正後之刑法
    第51條第5款則將其上限提高為不得逾30年，經比較新舊刑
    法第51條第5款規定，以修正前刑法第51條第5款規定，對被
    告較為有利。
  (七)綜合比較上開新舊法結果，應以修正前刑法規定對被告較為
    有利，依修正後刑法第2條第1項規定，應適用修正前刑法之
    規定。
三、按刑法第302條之妨害自由罪，係妨害他人自由之概括的規
    定，故行為人具有一定目的，以非法方法剝奪人之行動自由
    者，除法律別有處罰較重之規定（例如略誘及擄人勒贖等罪
    ），應適用各該規定處斷外，如以使人行無義務之事，或妨
    害人行使權利為目的，而其強暴脅迫復已達於剝奪人行動自
    由之程度，即祇成立本罪，不應再依同法第304條論處（參
    看最高法院93年臺上字第3309號判決）。又刑法第302條之
    妨害自由罪，原包括私行拘禁及以其他非法方法剝奪人之行
    動自由而言，所謂非法方法，當包括強暴脅迫等情事在內。
    上訴人等於剝奪行動自由行為繼續中，恐嚇被害人，並脅迫
    被害人行無義務之事，自屬包含於剝奪被害人行動自由之同
    一意念之中。縱其所為合於刑法第304條、第305條之情形，
    仍應視為剝奪行動自由之部分行為（最高法院87年台上字第
    1066號判決參見）。次按刑法第305條之恐嚇危害安全罪，
    係指單純以將來加害生命、身體、自由、名譽、財產之事，
    恐嚇他人致生危害於安全者而言，如對於他人之生命、身體
    等，以現實之強暴、脅迫手段加以危害要挾，使人行無義務
    之事或妨害人行使權利，即應構成刑法第304條之強制罪，
    縱有恐嚇行為，亦僅屬犯強制罪之手段，無更論以恐嚇危害
    安全罪之餘地（最高法院84年台非字第194號判決參見）。
四、核被告三人就事實欄一、(一)、(二)所為，均係犯刑法第302條
    第1項之剝奪行動自由罪，至於所為強制使人行無義務及恐
    嚇犯行，依前之所述，不再論以修正前刑法第304條、第305
    條之罪，僅論以修正前刑法第302條第1項之剝奪人之行動自
    由罪；被告三人就事實欄一、(三)所為，係犯刑法第304條第1
    項、第277條第1項、第354條之妨害人行使權利、傷害、毀
    損等罪。至於所為恐嚇犯行，為上述妨害人行使權利之手段
    ，為其行為之一部，不另犯刑法第305條之恐嚇罪。被告己○○、丙○○、辛○○就事實欄一、(一)之犯行，與陳峰義、
    少年王○○等人間；就事實欄一、(二)犯行，與壬○○、陳峰
    義及少年王○○、陳○○、藍○○、王○○、梁○○、「阿
    金」等人間；就事實欄一、(三)犯行，與陳峰義、少年陳○○
    、藍○○、梁○○、王○○等人間，分別基於共同犯意聯絡
    而互推實施，均為共同正犯。被告等所犯事實欄一、(一)、(二)
    之剝奪行動自由罪，犯罪時間緊接，手法相同，觸犯構成要
    件相同之罪名，顯係基於概括犯意反覆為之，為連續犯，應
    依修正前刑法第56條之規定，以一罪論，並加重其刑。就事
    實欄一、(三)部分，所犯妨害人行使權利、傷害、毀損等罪間
    ，有方法目的之牽連關係，應依修正前刑法第55條後段規定
    ，從一重之傷害罪處斷。被告所犯連續剝奪人之行動自由罪
    及傷害罪，罪質不同，應分論併罰。公訴意旨認被告事實欄
    一、(一)、(二)所為，涉犯刑法第304條之強制罪，而未記載刑
    法第302條第1項條文，惟起訴書業已就各該部分詳載甲○○
    、庚○○行動自由遭剝奪之犯罪事實，應認為檢察官就各該
    妨害自由犯罪事實業經起訴，應併予審理，並變更起訴法條
    。查被告己○○係59年8月2日生，被告丙○○係72年1月6日
    生，被告辛○○係60年6月17日生，渠等於本案行為時為成
    年人，按成年人與未滿18歲之人共同實施犯罪者，少年事件
    處理法第85條第1項雖有加重其刑至2分之1之規定，然92年5
    月28日公布（同月30日生效）之兒童及少年福利法第70條第
    1項前段就成年人與少年共同實施犯罪者，亦定有加重其刑
    至2分之1之明文，且同法第1條第2項復設有：「兒童及少年
    福利依本法之規定，本法未規定者，適用其他法律」之優先
    適用規定。按法院判決時，兒童及少年福利法既已生效，如
    依行為時之法律即少年事件處理法第85條第1項之規定，加
    重其刑，亦有判決適用法則不當之違背法令。而本件被告行
    為時，雖兒童及少年福利法尚未公布施行，但法院判決時兒
    童及少年福利法業已施行，不論依少年事件處理法第85條第
    1項及兒童及少年福利法第70條第1項前段之規定，均應加重
    其刑至2分之1，換言之，不論依少年事件處理法第85條第1
    項或兒童及少年福利法第70條第1項前段，對被告而言，並
    無不同，即無刑法第2條第1項法律比較輕重適用之問題，應
    逕依新法即兒童及少年福利法之規定，加重其刑。被告己○○、丙○○、辛○○三人與未滿18歲之少年王○○、陳○○
    、藍○○、梁○○共同實施犯罪，應依兒童及少年福利法第
    70條第1項前段規定，並加重其刑。被告查被告己○○前有
    事實欄所載論罪科刑及刑之執行完畢情形，有臺灣高等法院
    被告前案紀錄表在卷可稽，其受有期徒刑執行完畢後5年內
    ，故意再犯本案有期徒刑以上有罪，為累犯，應依刑法第47
    條第1項規定，加重其刑，並依刑法第70條規定遞加之。
五、爰審酌被告三人以上開非法方法，並夥同少年共犯向債務人
    親友施加暴力或恐嚇，以此等非法手段迫使債務人親友為債
    務人清償債務或協助渠等催討債務，情節非輕，對於社會治
    安危害重大，及被告犯罪之動機、目的、被告之品行、智識
    程度、犯後態度，及被告己○○參與程度較深、被告丙○○
    、辛○○二人較屬受支配之角色等一切情狀，就被告己○○
    所犯剝奪行動自由罪部分量處有期徒刑1年，所犯傷害罪部
    分量處有期徒刑6月；就被告丙○○及辛○○所犯剝奪行動
    自由罪部分，各量處有期徒刑8月，所犯傷害罪部分各量處
    有期徒刑4月。又被告己○○等3人犯罪之時間均在96年4月
    24日之前，且無中華民國96年罪犯減刑條例所定不得減刑之
    情形，爰依同條例第2條第1項第3款規定，各減其刑二分之
    一。關於易科罰金部分，94年2月2日修正公布前之刑法第41
    條第1項前段係規定：「犯最重本刑為5年以下有期徒刑以下
    之刑之罪，而受6個月以下有期徒刑或拘役之宣告，因身體
    、教育、職業、家庭之關係或其他正當事由，執行顯有困難
    者，得以1元以上3元以下折算1日，易科罰金」，而斯時易
    科罰金之折算標準，依修正前罰金罰鍰提高標準條例第2條
    （該條規定現已刪除）規定，係就其原定數額提高為100倍
    折算1日，並依現行法規所定貨幣單位折算新臺幣條例第2條
    折算為新臺幣，則適用舊法之結果，易科罰金之折算標準應
    以銀元100元至300元即新臺幣300元至900元折算1日；惟修
    正後刑法第41條第1項前段則規定：「犯最重本刑為5年以下
    有期徒刑以下之刑之罪，而受6個月以下有期徒刑或拘役之
    宣告者，得以新臺幣1000元、2000元或3000元折算一日，易
    科罰金」，經比較新舊法之結果，認適用新法對被告並非較
    為有利，爰依修正前關於易科罰金之規定，就前開減刑前、
    後宣告之有期徒刑，諭知以銀元300元即新臺幣900元折算1
    日之易科罰金折算標準，並就減刑後之刑依修正前刑法第51
    條第5款定其應執行刑，及諭知如易科罰金，以銀元300元即
    新臺幣900元折算1日之折算標準。末按依釋字第662號解釋
    ：「中華民國94年2月2日修正公布之現行刑法第41條第2項
    ，關於數罪併罰，數宣告刑均得易科罰金，而定應執行刑之
    刑逾6個月者，排除適用同條第1項得易科罰金之規定部分，
    與憲法第23條規定有違，並與本院釋字第366號解釋意旨不
    符，應自本解釋公布之日起失其效力。」，而刑法第41條第
    8 項於98年12月30日經總統公布：「第1項至第4項及第7項
    之規定，於數罪併罰之數罪，均得易科罰金或易服社會勞動
    者，其應執行之刑逾6月者，亦得適用之」，再依同日修正
    之刑法施行法第10條第2項規定「刑法修正條文及本法修正
    條文，除另定施行日期者外，自公布日施行」，故修正之刑
    法第41條第8項業已於98年12月30日生效，是以對於數罪併
    罰，數宣告刑均得易科罰金，而定應執行之刑超過6個月之
    案件，依98年12月30日修正公布之刑法第41條第8項，均得
    易科罰金，而本案被告行為時之修正前刑法第41條2項既業
    已失效，故自毋庸為新舊法之比較，故本件被告己○○所定
    執行刑雖逾六個月，依上開說明，亦應諭知易科罰金之折算
    標準。從而，併就被告己○○之有期徒刑，諭知以銀元300
    元即新臺幣900折算1日之易科罰金折算標準。
貳、不另為無罪諭知部分：
一、公訴意旨另以：被告己○○為催討債務，於90年6月13日下
    午，自本院開始尾隨乙○○至臺北市○○路○段333號，乙○○無奈遂至位於臺北市○○區○○路5段17號臺北市政府警
    察局信義分局三張犁派出所內報警並製作筆錄，惟己○○竟
    基於恐嚇之犯意，於同日14時30分許，在上揭三張犁派出所
    內，對乙○○稱「欠債還錢，不然就要小心一點，妳要玩我
    就慢慢跟你玩」等加害生命、身體之事，恐嚇乙○○，致乙○○心生恐懼，危害其安全，因認被告己○○另涉犯刑法第
    305條之恐嚇罪嫌云云。
  (一)按犯罪事實應依證據認定之，無證據不得認定犯罪事實；不
    能證明被告犯罪者，應諭知無罪之判決，刑事訴訟法第154
    條第2項、第301條第1項定有明文。而認定犯罪事實所憑之
    證據，雖不以直接證據為限，間接證據亦包括在內；然而無
    論直接或間接證據，其為訴訟上之證明，須於通常一般之人
    均不致有所懷疑，而得確信其為真實之程度者，始得據為有
    罪之認定，倘其證明尚未達到此一程度，而有合理之懷疑存
    在時，即應為有利於被告之認定，更不必有何有利之證據，
    有最高法院30年上字第816號、76年台上字第4986號判例可
    資參照。又告訴人之告訴，係以使被告受刑事訴追為目的，
??是其陳述是否與事實相符，仍應調查其他證據以資審認（最
    高法院52年台上字第1300號判例參照）。
  (二)訊據被告己○○堅詞否認有何恐嚇犯行，辯稱：伊受託向乙○○催討債務，僅說欠債還錢，沒有說「不然要小心一點、
    妳要玩我就跟妳慢慢玩」。經查，告訴人乙○○雖於警詢時
    指稱被告於派出所內對其恐嚇稱：「欠債還錢，不然就要小
    心一點，你要玩我就慢慢跟你玩」等語（見90年度偵字第14
    918號卷第5至6頁、90年度偵緝字第1276號卷第2至4頁），
    惟證人即臺北市政府警察局信義分局三張犁派出所警員丁○○於本院證稱：我沒有在派出所親耳聽到己○○恐嚇乙○○
    的話，而是聽乙○○報案時轉述的，我只有聽到己○○對乙○○說欠債還錢，及我們經理來了這二部分，我只有聽到欠
    債還款，及我們經理來了，其他是乙○○轉述等語（見本院
    卷(一)第301頁）。是乙○○雖報案指稱遭被告己○○出言恐
    嚇，惟證人丁○○既僅聽見己○○說「欠債還錢」、「我們
    經理來了」等詞，而「欠債還錢」、「我們經理來了」等語
    客觀上均非恐嚇之言語，其餘「不然要小心一點、妳要玩我
    就跟妳慢慢玩」之言詞則係聽聞乙○○事後之轉述而未親自
    見聞，則此部分僅有告訴人乙○○單一之指訴而已，而查乏
    其他積極證據足以佐證，依卷內資料尚不能遽論被告己○○
    確有公訴意旨所指恐嚇犯行。此部分既無被告犯罪之證據，
    本應為無罪之宣告，惟依公訴意旨，此部分與被告前揭經論
    罪科刑部分之事實具有修正前刑法連續犯及牽連犯之裁判上
    一罪關係，爰不另為無罪之諭知。
二、公訴意旨又以：被告己○○、丙○○、辛○○與陳峰義、少
    年陳○○、藍○○、梁○○、王○○於90年月14日12時25分
    ，前往「軒園小館」，損壞戊○○所有之碗盤，嗣臺北市政
    府警察局中山分局民權一派出所警員子○○接獲報案至上揭
    「軒園小館」處理，依法執行職務而要求停止毆打戊○○時
    ，陳峰義等人竟基於妨害公務之犯意聯絡，不聽子○○制止
    ，其中一人向子○○稱「如你要管，也會有事」等語脅迫子
    ○○，嗣經子○○取槍示警，陳峰義等人方才罷手，因認被
    告己○○、丙○○、辛○○上開所為亦涉犯刑法第354條、
    第135第1項之毀損及妨害公務罪嫌。訊據被告3人均否認此
    部分犯行，辯稱並未毀損碗盤，亦未出言恫嚇員警等語。經
    查，告訴人戊○○雖證稱店內碗盤遭被告等人打破，被告並
    恐嚇在場處理之員警云云，然員警子○○於本院證稱：碗盤
    應該是戊○○自己推翻桌子時打破的，現場有人叫我最好不
    要管他們的事情，但未提到我如果要管，後果會如何，他們
    未說重話等語（見本院卷(二)第18頁），是該碗盤既係因告訴
    人戊○○自行推翻桌子而損壞，在場之人復未出言恫嚇或脅
    迫員警子○○，自難認此部分另構成毀損及妨害公務犯行。
    惟依公訴意旨，此部分與前揭經論罪科刑部分，應具有實質
    上一罪及牽連犯裁判上一罪關係，故亦不另為無罪之諭知。
、退併辦（被告己○○）部分：
一、臺灣板橋地方法院檢察署檢察官91年度偵字第9299號移送併
    辦部分：
  (一)併辦意旨略以：被告己○○與年籍身分不詳之男子數人基於
    妨害自由之概括犯意聯絡，於90年6月間分別前往告訴人朱
    威及其祖母、父親朱鏗漳、四叔等人位於臺北市○○街65巷
    15號2樓、臺北縣林口鄉○○路、林口鄉○○○路3號19樓之
    住處前，以及告訴人朱威之股東所經營位於臺北市○○○路
    ○段53號地下室之撞球館等處，連續向在場之人恐嚇及脅迫
    告訴人朱威出面解決債務，因認與本案起訴案件之事實具有
    刑法修正前連續犯裁判上一罪關係。
  (二)檢察官就上開事實移送本院併辦審理，無非係以告訴人朱威
    之指訴，及證人朱仲任、朱鏗漳偵查中之證述等，為其論據
    。然被告己○○堅決否認此部分犯行，辯稱：有受債權人委
    託處理債務欲向朱威催收款項，但都沒找到朱威，僅前往朱
    威父母家，朱威父母表示他不在，伊僅要求代為轉達請朱威
    回來後與伊聯絡等語。經查，告訴人朱威於警詢及偵訊時雖
    指稱遭高湘絮等多人持槍強押至臺北市○○路○段300號一家
    餐廳，遭逼迫簽下本票及借據，並遭恫嚇稱須在短期內還錢
    ，否則要伊好看，且自90年6月間就有多人分別前往臺北市
    ○○街65巷15號2樓對伊父母親大叫騷擾，另伊臺北縣林口
    鄉○○路四叔家、林口鄉○○○路3號19樓公司，及伊股東
    臺北市○○○路○段53號地下室之撞球館等處，亦分別遭人
    騷擾，均係己○○帶人前來討債等語，並稱其父親朱鏗漳、
    弟弟朱仲任可以作證。然證人朱仲任僅證稱：90年6、7月間
    有討債公司人員常去按住處電鈴要找朱威，或在樓下吆喝，
    我在桃園工作地點常接獲一些詛咒電話，且說如不找我哥出
    來要讓我無法上班及在景美住，但我沒有看到對方過，我見
    過己○○一次，因他打電話說我哥欠他一筆錢，所以我約他
    在捷運站見面，他拿了一些資料給我看等語，足見朱仲任實
    無法確認何人前往其住處或撥打電話騷擾，與被告己○○碰
    面時，被告亦僅出示資料告知朱威欠款事實而已，難認己○○有何恐嚇脅迫行為。另證人朱鏗漳於偵查中證稱：討債公
    司先打電話恐嚇，說要讓我好看，並說不讓我住那，還找一
    些兄弟半夜來騷擾，也有到我母親對面萬慶街的住處去亂，
    對方只說他是「阿德」，是打電話來，我沒有看到本人，我
    沒看過被告己○○，當時我有錄影，但帶內之人髮型跟己○○不同等語，亦即朱鏗漳無法確認該自稱「阿德」之人是否
    即為己○○。足見檢察官上開移送併辦之事實，尚無被告己○○犯罪之證據，自與前揭論罪科刑部分不生修正前刑法連
    續犯裁判上一罪關係，本院尚無從併予審理，應退回檢察官
    另為適法之偵處。
二、臺灣士林地方法院檢察署檢察官93年度偵字第10074號、93
    年度偵字第10873號移送併辦部分：
  (一)併辦意旨略以：被告己○○係再生討債公司職員，於90 年7
    月25日晚間11時許，因脅迫周崇仁簽發本票，便以手掌拍打
    周崇仁兒子周克行之頭部（未成傷），經周某父子要求離去
    均遭拒，且不讓其父子二人離去，並出言恐嚇，因認被告己○○涉有妨害自由罪嫌，並認與前揭起訴案件之事實具有連
    續犯之裁判上一罪關係，為法律上之同一案件。
  (二)檢察官就上開事實移送本院併辦審理，無非係以告訴人周崇
    仁、周克行之指訴、員警工作紀錄簿等為其論據。被告己○○雖供承曾去周崇仁、周克行住處，惟否認有何侵入住宅、
    妨害自由及恐嚇犯行，辯稱沒有毆打告訴人二人，若有毆打
    何以告訴人不當場跟在場員警講，伊是在外面等，沒有堵住
    門口不讓他們出去等語。經查，臺灣士林地方法院檢察署檢
    察官前以被告己○○、蔣智斌、洪敏耀、李志堅、張志浩等
    人均係再生討債公司職員，陳玠甫係漢藝整合公關公司代表
    人，因持有周崇仁所簽發之支票，而向法院起訴清償債務中
    。嗣陳玠甫為求速討債，乃委託再生公司代為處理，詎彼等
    基於共同犯意之聯絡，於90年7月25日晚間11時許，先由洪
    敏耀持委託書至臺北市○○街58巷12號周崇仁住處，經周某
    解釋未果，洪敏耀再通知蔣智斌等人一同前來，在商談過程
    中，為脅迫周崇仁簽發本票，期間張志浩以原子筆打周崇仁
    頭部，己○○、洪敏耀以手掌拍打周崇仁兒子周克行之頭部
    （均未成傷），經周某父子要求對方離去均遭拒絕，且守住
    大門不讓周崇仁父子離去，並揚言「我們都已經坐過牢，不
    在乎坐第二次」「如不簽本票，就把你（指周克行）押走，
    你父親就見不到你」，嗣陳玠甫於7月26日上午1時許前來，
    且揚稱「這錢如不還，以後如發生什麼事情，我不負責」，
    致周克行等人心生畏懼下，簽發面額160萬元本票乙紙交由
    蔣智斌等人，蔣智斌等人隨即離去且要求當日下午持不動產
    權狀及汽車行照至再生討債公司處理，因認被告己○○、蔣
    智斌、洪敏耀、李志堅、張志浩、陳玠甫等人均涉犯刑法第
    306條、第302條第1項、第305條等罪嫌，而以90年度偵字第
    9894號提起公訴在案。惟嗣經臺灣士林地方法院審理之結果
    ，以己○○所涉上開罪嫌，與起訴在先之本案犯罪事實具有
    修正前刑法連續犯及牽連犯之裁判上一罪關係，檢察官就同
    一案件重複起訴為由，以92年度訴字第290號判決被告己○○被訴部分公訴不受理確定在案，被告蔣智斌、李志堅、張
    志浩、陳玠甫部分則均判決無罪，並經臺灣高等法院以94年
    度上訴字581號判決駁回上訴在案，有判決書在卷可稽。雖
    臺灣士林地方法院檢察署檢察官依據該確定判決內容，分別
    將被告己○○之犯罪事實移請本院併案審理（該署93年度偵
    字第10074號、93年度偵字第10873號），然該案既因告訴人
    周崇仁、周克行之指訴前後不一且存有諸多矛盾重大瑕疵，
    不能遽予採信，而經法院判決被告蔣智斌、李志堅、張志浩
    、陳玠甫等人無罪確定在案，即難認共同被告己○○有何犯
    罪可言。從而上開移送併辦事實，與前揭論罪科刑部分應不
    生何等修正前刑法連續犯或牽連犯裁判上一罪關係，尚無從
    併案審理，應退由檢察官另為適法處理。
據上論斷，應依刑事訴訟法第299條第1項前段，刑法第2條第1項
前段、第302條第1項、第277條第1項、第304條第1項、第354條
、第41條第8項，修正前刑法第28條、第56條、第55條後段、第
47條第1項、第51條第5款、第41條第1項前段，修正前罰金罰鍰
提高標準條例第2條，現行法規所定貨幣單位折算新臺幣條例第
2條，兒童及少年福利法第70條第1項前段，刑法施行法第1條之1
，中華民國96年罪犯減刑條例第2條第1項第3款、第7條、第9條
，判決如主文。
本案經檢察官葉惠燕到庭執行職務。
中    華    民    國    99    年    8     月    16    日
                    刑事第七庭  審判長法  官  林庚棟
                                      法  官  林欣苑
                                      法  官  章曉文
以上正本證明與原本無異。
如不服本判決應於收受送達後10日內向本院提出上訴書狀，並應
敘述具體理由；其未敘述上訴理由者，應於上訴期間屆滿後20日
內向本院補提理由書（均須按他造當事人之人數附繕）「切勿逕
送上級法院」。
                                      書記官  張汝琪
中    華    民    國    99    年    8     月    16    日
附錄本案論罪科刑法條全文
中華民國刑法第277條：
傷害人之身體或健康者，處3年以下有期徒刑、拘役或1千元以下
罰金。
犯前項之罪因而致人於死者，處無期徒刑或7年以上有期徒刑；
致重傷者，處3年以上10年以下有期徒刑。
中華民國刑法第302條：
私行拘禁或以其他非法方法，剝奪人之行動自由者，處5年以下
有期徒刑、拘役或3百元以下罰金。
因而致人於死者，處無期徒刑或7年以上有期徒刑，致重傷者，
處3年以上10年以下有期徒刑。
第1項之未遂犯罰之。


司法院資訊處製作；財團法人民間司法改革基金會備份。
